【裁判字號】    95,交聲,194
【裁判日期】    951114
【裁判案由】    違反道路交通管理處罰條例聲明異議
【裁判全文】
臺灣基隆地方法院交通事件裁定         95年度交聲字第194號
移送機關即
原處分機關  交通部公路總局臺北區監理所基隆監理站
異  議  人
即受處分人  甲○○
上列受處分人因違反道路交通管理處罰條例案件，對於交通部公
路總局臺北區監理所基隆監理站於中華民國95年9月26 日所為之
處分（原處分案號：基監字第裁42─R00000000 號），聲明異議
，本院裁定如下：
    主  文
異議駁回。
    理  由
一、原處分意旨略以：異議人即受處分人甲○○於民國95年8 月
    12日22時55分許，駕駛車牌號碼740─DC 號營業小客車，在
    基隆市○○○路與崇信街口因違反道路交通安全規則（未保
    持安全距離）肇事致人受傷及未隨身攜帶行照之違規，經基
    隆市警察局交通警察隊掣單舉發，嗣後異議人對「未隨身攜
    帶行照」之違規事實部分不爭執，且於95年9月26 日繳納罰
    鍰結案，因而就違反道路交通安全規則（未保持安全距離）
    肇事致人受傷部分，依道路交通管理處罰條例第61條第3 項
    裁處異議人記違規點數3點。
二、異議意旨略以：異議人駕駛車牌號碼740─DC 號營業小客車
    ，於肇事前因前方一陣強光（白光），致使異議人無法辨別
    路口號誌及追撞之機車前適當距離，機車騎士也諒解異議人
    並非故意追撞，異議人平時謹慎駕駛不違規，此件初次肇事
    致人受傷，此違規處罰依第61條第3項記違規點數3點，異議
    人現以計程車營業維生，違規記點將影響申請個人車行之條
    件，希望能變更處分，爰提起本件異議云云。
三、按汽車在同一車道行駛時，除擬超越前車外，後車與前車之
    間應保持隨時可以煞停之距離，道路交通安全規則第94條第
    1 項定有明文；又汽車駕駛人，駕駛汽車違反道路交通安全
    規則、第33條之管制規則，因而肇事致人受傷者，記違規點
    數3點，道路交通管理處罰條例第61條第3項亦有明定。
四、經查：
    (一)異議人有於上開時地駕駛上開車輛，因與前車未保持隨時
      可以煞停之距離，以致追撞前方之機車，造成前方機車騎
      士受傷，為異議人所自承，並有原舉發單位即基隆市警察
      局基警交字第R00000000 號舉發違反道路交通管理事件通
      知單1 紙在卷可稽，是異議人有於上開時間、上開路段駕
      車未保持安全距離，因而肇事致人受傷之違規事實，應堪
      認定。
    (二)異議人雖辯稱肇事前因前方一陣強光，致異議人無法辨別
      路口號誌及追撞之機車前適當距離，並非故意云云，惟按
      違反行政法上義務之行為非出於故意或過失者，不予處罰
      ，94年2月5日修正公布，95年2月5日施行之行政罰法第7
      條1項定有明文，換言之，違反行政法上義務不論係故意
      或過失，均在處罰之列。又所謂「過失」，以行為人對於
      結果之發生按其情節應注意，並能注意，而不注意者稱之
      ，除事出突然，依當時情形，不能注意時，或縱予以注意
      ，仍無法避免結果之發生者，始不得令負過失責任。異議
      人駕駛營業小客車行駛於道路時，本當對行經道路之車輛
      、行人等往來情形隨時保持高度注意義務，以維護自身及
      其他用路人之交通安全，竟未注意與前方機車間之距離而
      行駛，縱非故意，亦顯有過失甚明，至異議人所述肇事前
      遇強光致視力所見受限即便屬實，異議人應當更為提高其
      自身之注意力，益加小心駕駛，以避免事故之發生，核其
      情形尚非事出突然依當時情形不能注意，或縱予注意仍無
      法避免結果發生之情況，自難據此而免責。又我國乃成文
      法之國家，行為人之行為是否違反道路交通規則而應受處
      罰，端視其所為是否違反立法者所制定之交通法規而定，
      倘行為人所為業已違反交通法規即應予以處罰，除有阻卻
      違法之事由或法律特別規定外，執法者就應否處罰本身並
      無裁量空間，關於汽車駕駛人駕駛汽車違反道路交通安全
      規則，因而肇事致人受傷者，應記違規點數3 點，前揭道
      路交通管理處罰條例第61條第3 項已定有明文，立法者並
      未賦予執法者裁量不予記違規點數之空間，故異議人請求
      不予記違規點數，自屬無據。
    (三)綜上所述，異議人確有於上揭時地駕車，與前車未保持隨
      時可以煞停之距離，因而肇事致人受傷之違規行為，是原
      處分機關依道路交通管理處罰條例第61條第3 項，裁處異
      議人記違規點數3點，核無違誤，本件異議人之異議為無
      理由，應予駁回。
五、據上論斷，應依道路交通案件處理辦法第19條，裁定如主
    文。
中    華    民    國    95    年    11    月    14    日
                  交通法庭法    官  林淑鳳
以上正本證明與原本無異。
對於本件裁定如有不服，應於送達後5日內， 向本院提出抗告書
狀，敘述抗告之理由，抗告於臺灣高等法院。
中    華    民    國    95    年    11    月    14    日
                          書 記 官  王毓嫻


司法院資訊處製作；財團法人民間司法改革基金會備份。
